臺灣高等法院臺南分院刑事判決
111年度交上訴字第1249號
上  訴  人  臺灣臺南地方檢察署檢察官
上  訴  人  
即  被  告  戴林藝



選任辯護人  蘇清水律師
            蘇國欽律師
            黃聖珮律師
上列上訴人因被告過失致死等案件，不服臺灣臺南地方法院111
年度交訴字第118號中華民國111年8月4日第一審判決（起訴案號
：臺灣臺南地方檢察署111年度調偵字第542號），提起上訴，本
院判決如下：
    主  文
上訴駁回。
    事  實
一、戴林藝考領有普小客車駕駛執照，其於民國110年4月30日19
    時28分許，駕駛車號000-0000號自小客車（下稱B小客車）
    ，沿臺南市○○區○○路由東往西方向行駛，行經○○路與○○路無
    號誌交岔路口處時，本應注意行經無號誌之交岔路口，應減
    速慢行，作隨時停車之準備，且應注意車前狀況，隨時採取
    必要之安全措施，而依當時天候晴、夜間有照明、柏油路面
    乾燥、無缺陷、無障礙物、視距良好等情，客觀上並無不能
    注意之情事，竟疏未注意，率而駛入該路口；適有王○騎乘
    車號000-000號普通重型機車（下稱A機車）附載其子即少年
    胡○瑋（年籍資料詳卷），沿○○路由南往北方向駛至該路口
    ，亦疏未注意車前狀況，且所騎乘之A機車為左方車，未讓
    行駛其右方之B小客車先行，致二車在駛入交岔路口後不慎
    發生碰撞而肇事。嗣經警獲報前往現場處理，將王○、胡○瑋
    送至台灣基督長老教會新樓醫療財團法人麻豆新樓醫院救治
    ，惟王○終因頭胸部撞挫傷併骨折、顱內出血併中樞神經衰
    竭，而於同年5月4日21時50分不治死亡，胡○瑋則受有臉部
    擦傷、右膝擦傷等傷害。戴林藝於肇事後報警，並於有偵查
    犯罪職權之員警至現場處理時，向員警表示其為肇事人，自
    首並接受裁判。
二、案經王○之夫胡○陽、胡○瑋告訴及臺灣臺南地方檢察署檢察
    官自動檢舉偵查起訴。
    理  由
一、本院審理範圍
    刑事訴訟法第348條規定「上訴得對於判決之一部為之。」
　　、「對於判決之一部上訴者，其有關係之部分，視為亦已上
    訴。但有關係之部分為無罪、免訴或不受理者，不在此限。
    」、「上訴得明示僅就判決之刑、沒收或保安處分一部為之
    。」。查本件原審認定被告戴林藝以一駕駛過失行為 ，同
    時犯刑法第276條過失致人於死及同法第284條前段過失傷害
    罪，均事證明確，依刑法第55條想像競合規定，從重論以過
    失致人於死罪，並審酌被告符合刑法第62條自首減刑規定，
    而為論罪科刑。檢察官依告訴人胡○陽之請求提起上訴，被
    告不服原判決，亦提起上訴，並經檢察官及被告於本院審理
    時均表示：僅對原審量刑部分上訴，對於原判決認定之犯罪
    事實、罪名，均不爭執，不在上訴範圍（本院卷第185頁）
    ，則依前揭刑事訴訟法第348條第3項規定，本院以經原審判
    決認定之犯罪事實、罪名為基礎，審理範圍僅限於原審判決
    量處之刑是否合法、妥適，不及於經原審判決認定之犯罪事
    實、罪名部分，故本案關於認定犯罪事實所憑之證據及理由
    、所犯法條（罪名）等，除證據增列本院111年11月8日勘驗
    現場監視錄影光碟之勘驗筆錄（含截圖）（本院卷第135至1
    36頁、第141至149頁）外，餘均引用附件原審判決書之記載
    ，惟為便於檢視、理解案情，仍臚列本案犯罪事實如上。
二、檢察官上訴意旨略以：經查詢被告戴林藝之戶政及聯合徵信
    中心資料，被告配偶戴○芳曾任鄉民代表，被告於107年在第
    一銀行留存之資料為：○○國際有限公司（下稱○○公司）董事
    長、服務年資16年、年收入新臺幣（下同）00萬元等，是以
    被告雖近一、二年可能未實際參與公司經營，但先前長時間
    經營○○公司．應非無資力之人，卻於原審審理時表示僅願賠
    償20萬元，難謂犯後態度良好，原審僅判處被告有期徒刑6
    月，尚嫌過輕，請求撤銷原審判決，另為適當之判決。
三、被告上訴意旨略以：被告於肇事後，自首接受裁判，符合刑
    法第62條自首規定，犯後坦承犯行，並非毫無悔意。被告已
    盡促成和解之真摯努力，並非毫無賠償意願，因雙方和解金
    額差距太大，始無法達成調解，實非可議於被告，被告因未
    能達成調解，致量刑上受不利益，顯失公允。被告係因一時
    過失致本案交通事故，被告僅係肇責次因，被告對於被害人
    死亡、其子受傷，亦身心受創，不僅無法再開車，夜間亦輾
    轉難眠。被告已年逾七旬，本案發生後，又逢配偶仙逝，身
    體狀況每下愈況，歷經此偵、審程序，已獲得相當教訓，請
    從輕量刑，並為緩刑之諭知。
四、上訴之判斷
　㈠按量刑係法院就繫屬個案犯罪之整體評價，為事實審法院得
    依職權自由裁量之事項，故判斷量刑當否之準據，應就判決
    為整體觀察及綜合考量，不可摭拾其中片段予以評斷，苟已
    以行為人之責任為基礎，斟酌刑法第57條各款所列情狀，在
    法定刑度內，酌量科刑，無偏執一端，致明顯失出失入情形
    ，即不得任意指為違法（最高法院110年度台上字第6170號
    判決參照）。且在同一犯罪事實與情節，如別無其他加重或
    減輕之原因，下級審量定之刑，亦無過重或失輕之不當情形
    ，則上級審法院對下級審法院之職權行使，原則上應予尊重
    （最高法院103年度台上字第4333號判決參照）。　
　㈡原判決以被告於本交通事故發生後，在未被有偵查犯罪職權
    之機關或公務員發覺前，停留事故現場，向據報前往處理之
    員警承認其為肇事者，並接受裁判等情，有110年5月4日道
    路事故談話筆錄在卷（相驗卷第21頁），符合自首規定，已
    據原判決依刑法第62條前段之規定，減輕其刑。
　㈢被告與被害人過失行為之程度
　　原審業已審酌被告領有自小客車駕駛執照，其駕駛自小客車
    由東向西行經本案肇事無號誌交岔路口，未踐行道路交通安
    全規則第93條第1項第2款所定應減速慢行，做隨時停車之準
    備，亦疏未注意車前狀況，違反道路交通安全規則第94條第
    3項之注意義務，而依本件事故發生時，天候晴、夜間有照
    明、柏油路面乾燥、無缺陷、無障礙物、視距良好之情況，
    客觀上並無不能注意之情形，致生本件肇事，被告駕駛行為
    顯有過失。復參酌本院勘驗現場監視錄影光碟，在被害人王
    ○騎乘機車搭載告訴人胡○瑋進入肇事路口後，被告自小客車
    始進入交岔路口，其自小客車左前車身與被害人機車發生碰
    撞，有勘驗筆錄與截圖在卷可稽，益證被告駕駛自小客車進
    入肇事交岔路口時，完全沒有減速慢行，亦未注意車前狀況
    ，因而肇事，原判決認定被告有此部分過失行為（肇事次因
    ），與事證相符。其次，被害人王○騎乘普通重型機車搭載
    其子即告訴人胡○瑋由南向北行經肇事無號誌交岔路口，其
    行向左側接近肇事路口處停放有一輛白色自小客車，影響被
    害人注意右前方交岔路口有無來車的視線，且依道路交通安
    全規則第102條第1項第2款，行至無號誌交岔路口，左方車
    應暫停讓右方車先行，依本院勘驗監視器影像，被害人騎乘
    機車行近肇事交岔路口，經過右方停放在交岔路口前的白色
    自小客車時，沒有放慢車速，亦未暫停注意並禮讓右方來車
    ，仍以原有車速直接進入交岔路口，進入交岔路口後遭來自
    右方由被告駕駛的自小客車碰撞，被害人與告訴人胡○瑋均
    倒地，原審認定被害人騎乘普通重型機車，左方車未暫停讓
    右方車先行，亦有過失，且為肇事主因，與事證相符。臺南
    市車輛行車事故鑑定會鑑定意見之及覆議委員會覆議意見，
    亦均同此認定。因認原判決審酌上述被告與被害人之過失行
    為而為量刑依據，尚無違誤。
　㈣被告固然未與被害人家屬即告訴人胡○陽、胡○瑋達成調解，
    參之告訴人胡○陽於偵查中陳述：只有開價2千多萬（偵卷第
    25頁），而被告於原審供述：可賠償之金額含保險、強制險
    ，大約270萬元，最多到300萬元等語（原審卷第33頁），可
    見雙方係因對於損害賠償金額的認知有相當的落差，始未能
    達成共識而進行調解。誠然，加害人賠償被害人（或其家屬
    ）損害，相對於加害人未賠償損害，固可作為有利加害人量
    刑之考量，惟若僅以加害人未賠償損害，即謂應於量刑課予
    不利益，是否符合行為責任原則，尚非全然無疑，尤以個人
    對於損害賠償額的認知不同，經濟條件與生活處遇亦有異，
    在加害人終究仍須負擔損害賠償責任之情形下，逕以加害人
    未與被害人成立調解，即在刑罰上課予更多的不利益，亦有
    失公平。原判決審酌被告過失駕車行為致生本件車禍，造成
    告訴人胡○瑋受傷及被害人王○死亡之悲劇，損害無以回復，
    被害人家屬之精神、心理亦因之受創至深，暨考量本件車禍
    發生之情節，被告駕駛自小客車，未注意車前狀況及未減速
    慢行，為肇事次因。被告犯後坦承犯行，難認犯後態度不佳
    ，因與告訴人對和解金額認知差距過大，無法進行調解，兼
    衡被告自述○○畢業之教育程度，無業，已婚，育有子女3名
    均已成年等家庭生活狀況等一切情狀，酌情量處有期徒刑6
    月，並諭知易科罰金折算標準，顯已斟酌刑法第57條所定量
    刑審酌之各款事由，以行為人責任為基礎，兼顧被告有利與
    不利之科刑資料，未逾越法定刑範圍，亦無偏執一端，致明
    顯失出、失入或濫用裁量權之情形，無悖於罪刑相當原則。
    縱與檢察官、告訴人及被告主觀上的期待有落差，仍難指原
    判決量刑有何違法、不當可言。檢察官上訴主張原審量刑過
    輕，被告上訴主張原審量刑過重，均為無理由，均應予駁回
    。
　㈤被告不宜緩刑之說明
　　被告及其辯護人雖請求宣告緩刑。惟查，被告未曾受有期徒
    刑之宣告與執行，有臺灣高等法院被告前案紀錄表在卷足參
    ，本件固屬過失犯罪，然被告駕駛自小客車行經無號誌交岔
    路口，未減速慢行，做隨時停車之準備，亦未注意車前狀況
    ，隨時採取必要之安全措施，縱為肇事次因，但違反注意義
    務程度非輕，且造成被害人死亡、告訴人胡○瑋受傷之嚴重
    結果，致告訴人胡○陽、胡○瑋痛失至親，所生危害顯已無法
    彌補。又被告與告訴人迄今無法進行調解，告訴人亦始終無
    原諒被告之意，若未令被告受適當刑罰，難期收預防、矯正
    之效，亦不符合國民法律感情，仍有藉刑罰之執行以督促被
    告警惕之必要，因認被告不宜宣告緩刑。
據上論斷，應依刑事訴訟法第373條、第368條，判決如主文。
本案經檢察官郭書鳴提起公訴，檢察官林容萱提起上訴，檢察官
陳建弘到庭執行職務。
中    華    民    國   111    年    12    月    20    日
                  刑事第五庭    審判長法  官  張瑛宗
                                      法  官  黃裕堯
                                      法  官  林逸梅
以上正本證明與原本無異。
如不服本判決應於收受送達後20日內向本院提出上訴書狀，其未
敘述上訴理由者，並得於提起上訴後20日內向本院補提理由書（
均須按他造當事人之人數附繕本）「切勿逕送上級法院」。
　　　　　　　　　　　　　　　　　　　書記官  施淑華
中　　華　　民　　國　　111 　年　　12　　月　　20　　日

附錄本案論罪科刑法條：
刑法第276條   　　　　　　　　　
因過失致人於死者，處5年以下有期徒刑、拘役或50萬元以下罰
金。　　 　　　

刑法第284條
因過失傷害人者，處1年以下有期徒刑、拘役或10萬元以下罰金
；致重傷者，處3年以下有期徒刑、拘役或30萬元以下罰金。
　　　
[附件]
臺灣臺南地方法院刑事判決
111年度交訴字第118號
公　訴　人　臺灣臺南地方檢察署檢察官
被　　　告　戴林藝　
　　　　　　　　　　
　　　　　　　　　　
　　　　　　　　　　
上列被告因過失致死等案件，經檢察官提起公訴（111年度調偵
字第542號），本院判決如下：
    主  文
戴林藝犯過失致死罪，處有期徒刑陸月，如易科罰金，以新臺幣
壹仟元折算壹日。
    事  實
一、戴林藝考領有駕駛執照，其於民國110年4月30日19時28分許
    ，駕駛車號000-0000號自小客車，沿臺南市○○區○○路由
    東往西方向行駛，行經○○路與○○路交岔路口處時，本應注意
    行經無號誌之交岔路口，應減速慢行，作隨時停車之準備，
    且應注意車前狀況，隨時採取必要之安全措施，而依當時天
    候晴、夜間有照明、柏油路面乾燥、無缺陷、無障礙物、視
    距良好等情，並無不能注意之情事，竟疏未注意，率而駛入
    該路口；適有王○騎乘車號000-000號普通重型機車附載未成
    年人胡○瑋（年籍資料詳卷），沿○○路由南往北方向駛至該
    路口，亦疏未注意車前狀況，且左方車應讓右方車先行，致
    二車不慎發生碰撞而肇事。嗣經警獲報前往現場處理，並將
    王○、胡○瑋送至台灣基督長老教會新樓醫療財團法人麻豆新
    樓醫院救治，惟王○終因頭胸部撞挫傷併骨折、顱內出血併
    中樞神經衰竭，而於同年5月4日21時50分不治死亡，胡○瑋
    則受有臉部擦傷、右膝擦傷等傷害。
二、案經王○之夫胡○陽、胡○瑋告訴及本署自動偵查起訴。
    理  由
壹、程序事項（證據能力）： 
　　本案下列所引之供述證據，檢察官及被告戴林藝至本院言詞
    辯論終結前，均同意有證據能力，本院審酌該等證據之作成
    或取得之狀況，並無非法或不當取證之情事，亦無顯不可信
    之情況，復經本院於審理期日就上開證據依法踐行調查、辯
    論，均有證據能力。其餘卷附證據，非屬供述證據，皆無傳
    聞證據之適用，復查無違反法定程序取得之情形，且依法提
    示進行調查，均應有證據能力，合先敘明。
貳、實體部分（本院認定犯罪事實所憑之證據及理由）：
一、上開犯罪事實，業據被告於本院審理時坦承不諱，並自述：
    「我在遠遠的時候有踩煞車，真的有慢，但要過去時，我好
    像沒看到什麼，就踩油門要趕快過去」等語，核與告訴人胡
    ○陽、胡○瑋之指訴相符，復有道路交通事故現場圖、道路交
    通事故調查報告表㈠㈡、現場照片25張（見相驗卷頁43至47、
    53至77）、現場監視錄影光碟及翻拍照片3張（見相驗卷頁7
    9至81）、相驗筆錄、訊問筆錄、臺灣臺南地方檢察署相驗
    屍體證明書、臺灣臺南地方檢察署檢驗報告書暨相驗照片、
    被害人王○之麻豆新樓醫院診斷證明書（見相驗卷頁85至91
    、101至108、113至137、41）、告訴人胡○瑋之麻豆新樓醫
    院診斷證明書（見相驗卷頁145）、臺南市車輛行車事故鑑
    定會110年8月27日南市交鑑字第1101048647號函所附鑑定意
    見書及臺南市政府111年3月31日府交智安字第1110446786號
    函所附之覆議意見書（見相驗卷頁165至168、542號調偵卷
    頁13至16）等在卷可稽，足認被告前揭任意性自白有相當之
    證據可資補強，堪可採信。
二、按汽車行經無號誌交岔路口，應減速慢行，做隨時停車之準
    備；汽車行駛時，駕駛人應注意車前狀況，並隨時採取必要
    之安全措施；汽車行駛至無號誌之交岔路口，支線道應暫停
    讓幹線道車先行，道路交通安全規則第93條第1項第2款、同
    規則第94條第3項及同規則第102條第1項第2款分別定有明文
    。次按被告領有駕駛執照，駕駛自小客車行經上開無號誌交
    岔路口時，原應注意上揭道路交通安全規定，而依卷附道路
    交通事故調查報告表（一）之記載及現場照片所示，本件交
    通事故發生時，天候晴、夜間有照明、柏油路面乾燥無缺陷
    、無障礙物、視距良好，並無不能注意之特別情形，被告竟
    未疏未注意車前狀況，貿然通過上開路口，以致肇事，被告
    之駕駛行為顯有過失，又被害人王○因本案交通事故死亡及
    告訴人胡○瑋受有臉部擦傷、右膝擦傷等傷害，足認被告之
    過失駕駛行為，與其等死亡及受傷結果間，具有相當因果關
    係。又本件經送請臺南市車輛行車事故鑑定會就肇事原因進
    行鑑定及覆議，鑑定及覆議結果均認王○駕駛普通重型機車
    ，左方車未讓右方車先行，為肇事主因；被告駕駛自小客車
    ，無號誌路口，未注意車前狀況，未減速慢行之肇事次因等
    情，有前開鑑定意見書及覆議意見書在卷可參，亦足以佐證
    被告就本件交通事故之發生確有過失明確。至被害人因左方
    車未讓右方車先行，就本件交通事故之發生與有過失，僅係
    對被告量刑之審酌因素，無解於被告應負之過失責任，併予
    敘明。綜上所述，本案事證明確，被告罪行應堪認定。
三、論罪科刑
　㈠核被告所為，係犯刑法第276條之過失致人於死罪及同法第28
    4條前段之過失傷害罪。被告以一個過失行為，同時觸犯上
    開二罪名，為想像競合犯，依刑法第55條規定從重論以過失
    致人於死罪。
　㈡本件交通事故發生後，報案人或勤指中心轉來資料並未報明
    肇事人姓名，處理人員前往現場處理時，被告在場，並當場
    承認為肇事人等事實，有110年5月4日道路交通事故談話筆
    錄在卷可按（見相驗卷頁21），堪認被告於肇事後，未經有
    偵查權之公務員或機關發覺其犯嫌前，已向到場處理之警員
    坦承肇事而願接受裁判，符合刑法第62條自首規定，爰依該
    條前段之規定減輕其刑。
　㈢爰審酌被告過失駕車行為致發生本件車禍，造成告訴人臉部
    擦傷、右膝擦傷等傷害及被害人王○死亡之悲劇，損害無以
    回復，被害人家屬之精神、心理亦因之受創傷，暨考量本件
    車禍發生之情節、被告駕駛自小客車，未注意車前狀況及未
    減速慢行，為肇事次因。被告雖於本院審理時坦承犯行，惟
    雙方因和解金額差距太大，無法進行調解；兼衡被告自述○○
    畢業，無業，已婚，育有子女3名均已成年，核其智識程度
    、工作、家庭生活狀況等一切情狀，量處如文所示之刑，並
    諭知易科罰金之折算標準，以資警惕。 
據上論斷，應依刑事訴訟法第299 條第1 項前段（本件依刑事判
決精簡原則，僅記載程序法條文），判決如主文。
本案經檢察官郭書鳴提起公訴，檢察官林容萱到庭執行職務。
中　　華　　民　　國　　111 　年　　8 　　月　　 4　　日
　　　　　　　 刑事第四庭  審判長法  官  陳本良
　　　　　　　 
　　　　　　                     法　官　王鍾湄
　　
                                 法  官  張  菁
以上正本證明與原本無異。
如不服本判決應於收受本判決後20日內向本院提出上訴書狀，並
應敘述具體理由。其未敘述上訴理由者，應於上訴期間屆滿後20
日內向本院補提理由書狀（均須按他造當事人之人數附繕本）「
切勿逕送上級法院」。 
　　　　　　　　　　　　　　　　 書記官　蔡佳玲
中　　華　　民　　國　　111 　年　　8 　　月　　4 　　日